臺灣嘉義地方法院刑事判決　　　　　　　　 94年度易字第1號
公　訴　人　臺灣嘉義地方法院檢察署檢察官
被　　　告　乙○○
上列被告因竊盜案件，經檢察官提起公訴（93年度偵字第5997號
）及移送併辦（94年度偵字第1318號），本院判決如下：
    主  文
乙○○連續竊盜，處有期徒刑陸月，如易科罰金，以參佰元折算
壹日，扣案之機車鑰匙壹支沒收；又意圖為自己不法之所有，而
侵占遺失物，處罰金壹仟元，罰金如易服勞役，以參佰元折算壹
日。
    事  實
一、乙○○意圖為自己不法之所有，並基於概括犯意，自民國九
    十三年七月十六日至同年十月十日，連續於附表所示之時間
    ，在附表所示地點，徒手或以其所有之鑰匙一支為工具（各
    次竊盜手段詳如附表所示），竊取附表所示被害人之財物，
    復基於侵占遺失物之犯意，於九十三年九月六日下午三時許
    ，在嘉義市○區○○○路五五五號一樓「兒童館」女廁所內
    ，拾獲丙○○所有，因遺失而脫離本人持有之黑色皮夾一個
    （內有國民身分證、全民健康保險卡、重型機車駕駛執照及
    身心障礙手冊各一張，現金新臺幣九百元）予以侵占入己。
    嗣因乙○○於九十三年十月十日下午一時十分許，在嘉義市
    東區○○○路四○五號「真北平餐廳」中，竊取丁○○所有
    之黑色皮包後，為該店之櫃檯人員庚○○發覺而報警處理，
    警方於乙○○所攜帶之紅色手提包內發現有甲○○○之國民
    身分證、壬○○之車牌號碼ＴＫ五—八七二號輕型機車行車
    執照、機車強制責任保險卡、己○○之中國信託商業銀行中
    國石油股份有限公司聯名信用卡、癸○○之車牌號碼ＴＬＪ
    —○八二號輕型機車行車執照、丙○○之國民身分證、全民
    健康保險卡、重型機車駕駛執照及身心障礙手冊各一張、己○○所有之香奈兒黑色皮夾一個，及警方於九十四年二月四
    日下午四時三十分許，於嘉義市○區○○路與中正路口，因
    查獲戊○○騎乘車牌號碼ＶＡＶ—六八七號贓車，經由戊○○之供述，始知上情，並扣得機車鑰匙一支。
二、案經嘉義市警察局第二分局報告臺灣嘉義地方法院檢察署檢
    察官偵查起訴及移送併辦。
    理  由
一、被告乙○○於本院審理時對於檢察官起訴之犯罪事實雖為認
    罪之表示，惟因被告復稱因遭羈押之故而認罪，本院認被告
    此部分之自白缺乏任意性，合先敘明。
二、訊據被告雖對其於九十三年十月十日下午一時五分許，在嘉
    義市○區○○○路四○五號「真北平餐廳」內，拿取丁○○
    所有之黑色皮包，且警方於其紅色手提包內發現甲○○○之
    國民身分證、壬○○之車牌號碼ＴＫ五—八七二號輕型機車
    行車執照、機車強制責任保險卡、己○○之中國信託商業銀
    行中國石油股份有限公司聯名信用卡、癸○○之車牌號碼Ｔ
    ＬＪ—○八二號輕型機車行車執照、丙○○之國民身分證、
    全民健康保險卡、重型機車駕駛執照及身心障礙手冊各一張
    暨己○○所有之香奈兒黑色皮夾一個等情供承不諱，惟矢口
    否認有何竊盜及侵占遺失物犯行，辯稱：誤拿丁○○所有之
    黑色皮包，沒有印象去過甲○○○、壬○○、己○○、癸○○、丙○○指稱財物失竊或遺失地點，可能是他人將甲○○○、壬○○、己○○、癸○○失竊物品及丙○○遺失證件置
    放於其紅色手提包內，未竊取車牌號碼ＶＡＶ—六八七號輕
    型機車云云。惟查：
  (一)被害人甲○○○、壬○○、己○○、癸○○、辛○○、丁○○所有如附表所示之財物，分別於如附表所示之時間、地點
    失竊之事實，業據其六人於警詢及偵查（見第000000
    0000號警卷第一二至一五、一九至二二頁、第0000
    000000號警卷第一一、一二頁、第五九九七號偵查卷
    第一五、一六、二六、二七頁）指明在卷，並有被害報告單
    （見第0000000000號警卷第二八至三○、三二、
    三三頁、第0000000000號警卷第一九頁），及贓
    物認領保管單（見第0000000000號警卷第三四至
    三六、三八、三九頁、第0000000000號警卷第二
    ○頁）、車輛失竊詳細資料畫面（見第000000000
    0號警卷第二一頁）、查獲物品照片（見第0000000
    000號警卷第四○至四五頁）在卷可稽，復有機車鑰匙一
    支扣案可資佐證。另丙○○所有之黑色皮夾一個（內有國民
    身分證、全民健康保險卡、重型機車駕駛執照及身心障礙手
    冊各一張、現金九百元）遺失於嘉義市○區○○○路五五五
    號一樓「兒童館」女廁所內之事實，亦據證人丙○○於警詢
    及偵查（見第0000000000號警卷第一七、一八頁
    、第五九九七號偵查卷第二七、二八頁）證述綦明，並有被
    害報告單（見第0000000000號警卷第三一頁），
    及贓物認領保管單（第0000000000號警卷第三七
    頁）在卷可稽。
  (二)被告雖於本院辯稱：誤拿丁○○所有之黑色皮包云云，然被
    告於警詢及偵查中均已自白：因為缺錢，始偷拿該皮包等語
    （見第0000000000號警卷第二至四、八頁、第五
    九九七號偵查卷第九、一○頁），證人即「真北平餐廳」櫃
    檯人員庚○○亦於警詢、偵查及本院證稱：有看見被告竊取
    丁○○置於椅背之黑色皮包等語（第0000000000
    號警卷第二四頁、第五九九七號偵查卷第一六、一七頁、本
    院卷第一一○、一一一頁），證人與被告並無宿怨應無設詞
    誣陷被告之可能，其證言應屬可採。被告為警查獲當日身上
    揹著紅色手提包等情，業經證人即查獲被告之嘉義市第二分
    局興安派出所員警張文賢於本院證述明確（見本院卷第一○
    九頁），而被告所拿取丁○○所有之皮包為黑色，則被告於
    自己身上揹有紅色手提包之同時，自無誤取他人所有之黑色
    皮包之可能，其所辯誤拿皮包云云，顯不足採。
  (三)被告另辯稱：沒有印象去過甲○○○、壬○○、己○○、癸○○、丙○○指稱財物失竊或遺失地點，可能是他人將甲○○○、壬○○、己○○、癸○○失竊物品及丙○○遺失證件
    置放於其紅色手提包內云云，惟查，手提包內因裝放個人之
    證件、金錢，使用頻繁，專有性甚高，且皮包多為宵小覬覦
    之目標，應會妥善保管，除有特殊信賴關係，應無交付他人
    使用之可能，被告對於何人得於其不知情之情況下置入大量
    他人證件於其紅色手提包內，均未提出任何證據調查，則其
    上開辯解之可信度，實有疑問。況被告為警方查獲時將其所
    有之零錢、印章置於己○○所有之香奈兒黑色皮夾內，再將
    該黑色皮夾連同甲○○○之國民身分證、壬○○之車牌號碼
    ＴＫ五—八七二號輕型機車行車執照、機車強制責任保險卡
    、己○○之中國信託商業銀行中國石油股份有限公司聯名信
    用卡、癸○○之車牌號碼ＴＬＪ—○八二號輕型機車行車執
    照、丙○○之國民身分證、全民健康保險卡、重型機車駕駛
    執照及殘障手冊各一張置於其所有之紅色手提包內，該紅色
    手提包均為其單獨使用等情，業經被告於警詢、偵查時供承
    無訛（見第0000000000號警卷第五、六、一○、
    一一頁、第五九九七號偵查卷第一○頁），並經證人張文賢
    於本院證述明確（見本院卷第一○八、一○九頁），足見被
    告已將該黑色皮夾據為己有，加以使用，是被告前揭抗辯，
    亦不足採
  (四)被告於警詢時先辯稱：車牌號碼ＶＡＶ—六八七號輕型機車
    則係一名自稱「賈國華」之男子因積欠其工資，於九十三年
    九月下旬，在嘉義市○區○○街與北榮街口，將該機車交由
    其使用，抵償所欠工資云云（見第0000000000號
    警卷第二頁），卻無法提供「賈國華」之真實年籍資料，則
    該機車是否為他人交付被告使用，實有疑問。被告於警詢時
    復改稱：其所有之機車當時亦停放在該車牌號碼ＶＡＶ—六
    八七號輕型機車旁，因見該車牌號碼ＶＡＶ—六八七號輕型
    機車輕巧可愛，想騎騎看，故將該車牌號碼ＶＡＶ—六八七
    號輕型機車牽到三百公尺以外之處云云（第0000000
    000號警卷第二、三頁），其前後供述不一，更顯可疑。
    況被告嗣於偵查時改稱：九十三年九月下旬因發現自己所有
    停放於嘉義市○區○○路四九之一號前之機車不見，剛好發
    現其所有之鑰匙可以插入停放一旁之車牌號碼ＶＡＶ—六八
    七號輕型機車之鑰匙孔，遂發動該車駛離現場云云（見第一
    三一八號偵查卷第六頁），足認被告明知該機車為他人所有
    ，仍以自己所有之鑰匙一支，發動該車駛離現場，將該機車
    置於自己實力支配之下，被告具有竊盜之犯意，至為明確。
    又證人即向被告借車騎乘者戊○○於警詢及本院證稱：其於
    九十四年二月四日下午三時許，在嘉義市東區興業三村三五
    號被告住處，向被告借得車牌號碼ＶＡＶ—六八七號輕型機
    車，扣案之機車鑰匙一支亦為被告所交付等語（見第000
    0000000號警卷第二頁、本院卷第一一二、一一三頁
    ），證人即戊○○為警查獲當時後座搭載之乘客林家妙於警
    詢時亦稱：該車牌號碼ＶＡＶ—六八七號輕型機車係戊○○
    於九十四年二月四日下午三時許，在嘉義市東區興業三村三
    五號被告住處，向被告所借得等語，其二人所述，互核相符
    ，其二人與被告並無宿怨，應無設詞誣陷被告之可能，其證
    言堪予採信，被告既無法敘明該機車何以在其住處出現，及
    其有何使用該機車之正當權源，堪認該車牌號碼ＶＡＶ—六
    八七號輕型機車係被告以其所有鑰匙發動竊取後，將該車駛
    回自己住處供己騎用，其於本院否認竊取該車云云，顯不足
    採。
  (五)依上說明，被告竊取如附表所示被害人財物，並侵占被害人
    丙○○遺失財物之事證已明，所辯無非事後飾詞卸責，委無
    足採，其犯行堪以認定。
三、核被告所為，係犯刑法第三百二十條第一項之竊盜罪及同法
    第三百三十七條侵占遺失物罪。其先後多次竊盜犯行，時間
    緊接，犯罪基本構成要件相同，顯係基於概括之犯意為之，
    應依刑法第五十六條之規定，以一罪論處，並加重其刑。所
    犯竊盜罪與侵占遺失物罪，犯意個別，罪名互異，應予分論
    併罰。另公訴人移送本院併案審理如附表編號五所示之被告
    竊盜犯行（九十四年度偵字第一三一八號），與公訴人已起
    訴如附表編號一至編號四、編號六之被告竊盜犯行，具有連
    續犯之裁判上一罪關係，自應併予審理。爰審酌被告係高職
    畢業之智識程度，因貪圖一己私利之犯罪動機，前犯竊盜案
    件，因其自白犯罪，經檢察官依職權為不起訴處分，仍不知
    警惕之素行，徒手或以鑰匙行竊之犯罪手段，所竊得之財物
    價值，及犯後於本院審理時雖口頭宣稱認罪，惟對於犯罪事
    實、證物，仍多所爭執，足見其並無坦認悔悟之意等一切情
    狀，各量處如主文所示之刑，並諭知有期徒刑易科罰金、罰
    金易服勞役之折算標準。至扣案之機車鑰匙一支，為被告所
    有，且為供犯附表編號五竊盜罪所用之物，業經被告於警詢
    、偵查及本院供承在卷（見第0000000000號警卷
    第三頁、見第一三一八號偵查卷第六頁、本院卷第一三四頁
    ），併依刑法第三十八條第一項第二款之規定宣告沒收。
據上論斷，應依刑事訴訟法第二百九十九條第一項前段、刑法第
五十六條、第三百二十條第一項、第三百三十七條、第四十一條
第一項前段、第四十二條第二項，第三十八條第一項第二款，罰
金罰鍰提高標準條例第一條前段、第二條，判決如主文。
本案經檢察官陳鈴香到庭執行職務。
中　　華　　民　　國　　94　　年　　6 　　月　　15　　日
                  刑事第四庭    審判長法  官  康存真
                                      法  官  曾宏揚
                                      法  官  鄭雅文
以上正本證明與原本無異。
如不服本判決，應於判決送達後10日內，向本院提出上訴狀。
中　　華　　民　　國　　94　　年　　6 　　月　　15　　日
                        　　          書記官　鄭翔元
  附表
┌──┬─────────┬────────┬──────┬───────────┐
│編號│時              間│地            點│竊 盜 手 段 │所    得    財    物  │
├──┼─────────┼────────┼──────┼───────────┤
│一  │九十三年七月十六日│嘉義市○區○○路│徒手行竊    │甲○○○所有之黑色手包│
│    │上午七時許        │「義民廟」前之遊│            │一個（內有國民身分證一│
│    │                  │覽車內          │            │張、雨傘一支、現金新臺│
│    │                  │                │            │幣三百元）            │
├──┼─────────┼────────┼──────┼───────────┤
│二  │九十三年九月初某日│臺南縣新營市中山│徒手行竊    │壬○○所有置放於車牌號│
│    │下午六時許        │路一六九號前    │            │碼ＴＫ五—八七二號輕型│
│    │                  │                │            │機車置物箱內之該車行車│
│    │                  │                │            │執照及機車強制責任保險│
│    │                  │                │            │卡各一張              │
├──┼─────────┼────────┼──────┼───────────┤
│三  │九十三年九月十二日│嘉義市○區○○路│徒手行竊    │己○○所有之香奈兒黑色│
│    │中午十二時許      │六二號「天主教堂│            │皮夾一個（內有自用小客│
│    │                  │」內椅子上      │            │車駕駛執照、重型機車駕│
│    │                  │                │            │駛執照、中國信託商業銀│
│    │                  │                │            │行中國石油股份有限公司│
│    │                  │                │            │聯名信用卡及身心障礙手│
│    │                  │                │            │冊各一張、鑰匙二串、現│
│    │                  │                │            │金新臺幣一萬二千元）  │
├──┼─────────┼────────┼──────┼───────────┤
│四  │九十三年九月中旬某│嘉義市○區○○街│徒手行竊    │癸○○所有置放於車牌號│
│    │日上午八時許      │二五號前        │            │碼ＴＬＪ—○八二號輕型│
│    │                  │                │            │機車置物箱內之該車行車│
│    │                  │                │            │執照一張              │
├──┼─────────┼────────┼──────┼───────────┤
│五  │九十三年九月十五日│嘉義市○區○○路│以自備機車鑰│辛○○所有之車牌號碼Ｖ│
│    │上午六時許        │四九之一號前    │匙一把發動電│ＡＶ—六八七號輕型機車│
│    │                  │                │源          │                      │
├──┼─────────┼────────┼──────┼───────────┤
│六  │九十三年十月十日下│嘉義市東區吳鳳南│徒手行竊    │丁○○所有之黑色皮包一│
│    │午一時五分許      │路四○五號「真北│            │個（內有重型機車駕駛執│
│    │                  │平餐廳」內      │            │照及中國國際商業銀行金│
│    │                  │                │            │融卡各一張、現金新臺幣│
│    │                  │                │            │一千七百元）          │
└──┴─────────┴────────┴──────┴───────────┘
附錄論罪科刑法條：
刑法第三百二十條第一項、第三百三十七條
